臺灣臺中地方法院刑事判決　　　　　　　　　　　九十四年度中簡上字第一六七號
　　上　訴　人　臺灣臺中地方法院檢察署檢察官
　　上　訴　人
　　即　被　告　丙○○
右列上訴人等因被告傷害案件，不服本院臺中簡易庭九十四年度中簡字第三０號中華
民國九十四年一月二十一日第一審簡易判決（聲請案號：臺灣臺中地方法院檢察署九
十三年度偵字第一五四八八號、九十三年度偵字第一九０三一號）提起上訴，本院管
轄之合議庭逕依通常審判程序為第一審判決如左：
    主  文
原判決關於被告丙○○部分撤銷。
丙○○無罪。
    理  由
一、聲請簡易判決處刑意旨係認：緣被告丙○○為告訴人乙○○之姑母，告訴人於民
    國九十三年六月二十日二十一時許前往被告所經營位在臺中市○區○○路四三三
    之四號之「豪美卡拉ＯＫ店」，因告訴人到場時已略有酒意，到場後在店內大聲
    喧囂，經被告通知其兄嫂（即告訴人之母親）甲○○到場後仍勸阻未果，告訴人
    猶仍在現場叫囂不願離去，除大聲叫喊翁乾森（即丙○○之夫，現已離異）出面
    之外，復當場出言影射被告與其在場友人即同案被告丁○○有染等情（是否構成
    誹謗罪部分未據告訴），至當日二十三時三十分許，被告因不堪受辱，遂基於獨
    立之傷害犯意，在店內近大門處憤而掌摑告訴人臉頰，同案被告丁○○（其下述
    犯行由本院另行審結）在場見狀後，則認為告訴人不應對其長輩無理，應予以教
    訓，亦基於獨立之傷害犯意，隨手拾起高梁酒玻璃瓶自櫃臺後衝出，並持該酒瓶
    往告訴人頭部正面砸下，致告訴人遭酒瓶碎片割傷，因而受有臉部多處裂傷（前
    額二處各為1.0cm×0.5cm×0.5cm及1.5cm×0.5cm×0.5cm；右臉頰三處各為1.0
    cm×0.5cm×0.3cm、0.5cm×0.2cm×0.3cm及0.5cm×0.2cm×0.3cm；左眼下及鼻
    部一處為1.0cm×0.5cm×0.5cm）等傷害，因認被告涉犯刑法第二百七十七條第
    一項之普通傷害罪嫌；嗣公訴檢察官於本院審理時，進而補充、變更本件犯罪事
    實為：案發緣起同前所述，而被告係先以壓制並接續掌摑之方式毆打告訴人，嗣
    由同案被告丁○○藉被告正壓制、掌摑告訴人之際，於事中持上開酒瓶砸向告訴
    人，因而致使告訴人受有前述傷害，應認為同案被告丁○○既係於被告之犯罪進
    行中參與傷害罪之目的行為，故被告與同案被告丁○○間應屬「相續之共同正犯
    」類型，故認被告係共同涉犯刑法第二百七十七條第一項之普通傷害罪嫌。
二、按犯罪事實應依證據認定之，無證據不得認定犯罪事實；又不能證明被告犯罪者
    ，應諭知無罪之判決，刑事訴訟法第一百五十四條第二項、第三百零一條第一項
    分別定有明文。次按，事實之認定，應憑證據，如未能發現相當證據，或證據不
    足以證明，自不能以推測或擬制之方法，以為裁判基礎；又所謂認定犯罪事實之
    證據，係指足以認定被告確有犯罪行為之積極證據而言，而認定犯罪事實所憑之
    證據，雖不以直接證據為限，間接證據亦包括在內，然而無論直接或間接證據，
    其為訴訟上之證明，須於通常一般人均不致有所懷疑，而得確信其為真實之程度
    ，始得據之為有罪之認定，倘其證明尚未達到此一程度，而有合理懷疑存在時，
    事實審復已就其心證上理由予以闡述，敘明其如何無從為有罪之確信，因而為無
    罪之判決，尚不得任意指為違法（最高法院二十九年上字第三一０五號、四十年
    台上字第八六號、七十六年台上字第四九八六號判例要旨供參）。又按，告訴人
    之指訴係以使被告受刑事訴追為目的，是其陳述是否與事實相符，仍應調查其他
    證據以資審認（最高法院三十年上字第八一六號、五十二年度台上字第一三００
    號判例要旨參酌）。
三、公訴人認被告丙○○涉犯傷害罪嫌，係以告訴人乙○○於偵訊時之指述、證人甲○○（即告訴人乙○○之母，案發當時在場目擊之人）於偵訊時之證述、卷附之
    警繪現場圖、台新醫院診斷證明書等資為論據。訊據被告固對於在上開時間、地
    點因告訴人出言不遜，一時激憤而出手掌摑告訴人臉頰一次等情坦承不諱，惟堅
    決否認有何傷害告訴人之犯行，亦否認與同案被告丁○○間有何共同傷害告訴人
    之犯意聯絡及行為分擔之情，辯稱：告訴人所受傷害並非伊掌摑所造成，又案發
    當時伊係背對同案被告丁○○，伊不知同案被告丁○○會持玻璃酒瓶砸向告訴人
    ，伊並無與同案被告丁○○間有何共同傷害告訴人之意思等語。經查：
  (一)告訴人於警詢時雖曾指稱：「當時我到現場問丙○○說我姑丈阿森（按指翁乾森
    ）在不在，就被丙○○掌臉並將我推倒在沙發椅上繼續打我... 」云云，復於偵
    訊時指稱：「... 出來的時候就被我姑姑推倒，她的朋友就拿酒瓶打我... 我在
    那邊叫我姑丈的名字就被推倒，我媽（按指證人甲○○）當時也有在場，我被推
    倒後，倒在沙發上，被丙○○打巴掌，頭又被人用酒瓶打一下... 」云云；而證
    人甲○○於偵訊時固係證稱：「當天我與兒子（按指告訴人乙○○）要走到門時
    ，我兒子就叫翁乾森出來，被告丙○○聽到這句話很生氣，就打了我兒子一個耳
    光，我兒子當時滑倒，接著就被被告丙○○壓在沙發上，被告丙○○一直打他耳
    光，被告丁○○本來在櫃臺喝酒就突然從後面衝出來... 」云云，復於本院審理
    時證稱：「（問：丁○○拿酒瓶打乙○○時，丙○○在旁邊做什麼？）丙○○沒
    有說什麼，丙○○推倒乙○○還在打乙○○時，丁○○就衝出來拿酒瓶打乙○○
    左邊的頭部。」云云。惟查，證人甲○○亦始終證稱：當天伊係因被告丙○○致
    電請伊帶告訴人回家而到場，案發後係伊及被告丙○○共同將告訴人緊急送醫等
    情明確，則核諸案發當天原即為被告丙○○致電央求證人甲○○到場勸告訴人回
    家，被告丙○○又與證人甲○○、告訴人分別為姑嫂、姑侄之親屬關係，則縱令
    被告丙○○確因不堪受辱而掌摑告訴人，但衡諸吾人一般經驗法則及事理常情，
    被告丙○○殊難想像有何刻意在證人甲○○面前繼續掌摑告訴人不輟之可能，而
    證人甲○○更無坐令被告丙○○繼續掌摑其子而不加以勸阻之道理；其次，告訴
    人為二、三十歲之青壯之年，而本院於審理時亦當庭觀察得知告訴人無論身高、
    體重及骨骼均顯較被告丙○○壯碩，則若謂被告丙○○在掌摑告訴人一次後，猶
    能將告訴人制伏、壓制在沙發上且持續掌摑不斷，復且未遭告訴人任何抵抗或反
    擊，實與事理常情有違，亦與一般經驗法則相悖；再者，綜合前述警繪現場圖及
    被告丙○○、同案被告丁○○、告訴人乙○○、證人甲○○等自警偵訊以降乃至
    本院審理時所陳述案發現場之相關位置等情節以觀，足徵被告丙○○掌摑告訴人
    處為進店內大門右手處，被告丁○○持酒瓶衝出處則為進店內大門偏內之左手處
    ，中間復有櫃臺相隔，而被告丙○○既係與證人甲○○在大門處同勸告訴人離去
    勿再繼續滋事，復於大門入口處與告訴人發生肢體衝突，則被告丙○○辯稱：當
    時伊係背對同案被告丁○○等語，尚無不可採信之處，是故被告丙○○既係背對
    同案被告丁○○，理應無法察覺同案被告丁○○之一舉一動，倘被告丙○○當時
    確係將告訴人壓制在沙發上而繼續掌摑其面頰，則同案被告丁○○又如何能自正
    在動手掌摑告訴人之被告丙○○背後，準確無誤地將酒瓶朝告訴人頭部正面砸下
    ，而毫未傷及被告丙○○？從而，告訴人及證人甲○○關於被告丙○○部分之指
    述及證述，既已存有諸多瑕疵，證人甲○○又係告訴人之母，不無袒護其子或誇
    飾案發過程之虞，故渠等上開所述，難謂與事實相符，尚難採信。基此，堪認被
    告丙○○辯稱案發當時伊僅有掌摑告訴人一次等語，尚屬可採，合先敘明。
  (二)次查，公訴人雖認被告丙○○與同案被告丁○○為「相續之共同正犯」，然按，
    學說及實務上所謂之「相續之共同正犯」，無非僅係為表達、定義一種可能存在
    之犯罪事實情況，亦即就行為人於正犯實施犯罪行為之際始參與犯罪行為之犯罪
    類型，針對該行為人於事中參與犯罪行為對法益所受之侵害究應擔負責任至何種
    程度，所為之一種共同正犯類型之分類爾，該種共同正犯類型之共同行為決意雖
    不需於行為前即已存在，於行為實施當中始先後形成亦無不可，然不論行為人參
    與犯罪行為之時間點為何，共同正犯中之每一參與者，仍應有居於共同犯罪支配
    地位之可能，亦即主觀上仍須有共同行為決意之認識與決定，客觀上依照共同行
    為決意中角色分配而分擔犯罪行為之實施，而以其自己之行為參與實施構成要件
    行為的實行或構成要件以外之行為的實施；換言之，行為人間若在主觀上尚無共
    同行為之決意，縱令於同時、同地造成同一犯罪結果之發生，亦僅能認屬「同時
    犯」，而非共同正犯，應各自依其支配力所造成之法益侵害部分承擔其刑責。承
    前所述，被告丙○○案發當時既僅有掌摑告訴人一次，而非將告訴人壓制後繼續
    掌摑告訴人不輟，且同案被告丁○○復無在被告丙○○持續動手掌摑告訴人之際
    猶仍持酒瓶毆打告訴人之可能，均業如前述，則同案被告丁○○持酒瓶砸向告訴
    人之行為，客觀上已顯難認為係在被告丙○○實施傷害之犯罪行為進行中所為；
    又被告丙○○於案發當時既係背對同案被告丁○○，無從察覺同案被告丁○○之
    一舉一動，亦如前述，本院再核諸被告丙○○、同案被告丁○○、告訴人乙○○
    、證人甲○○等自警偵訊以降乃至本院審理時所陳述案發情形以觀，同案被告丁○○係自櫃臺處「衝出」，足徵本件案發歷時甚短，當時在場消費客人為數甚夥
    ，場面復且混亂不堪等情，則被告丙○○既無法以眼神查知同案被告丁○○之行
    止，更遑論有何默示、示意之可能，於主觀上亦顯難認為被告丙○○在須臾之間
    ，即已與同案被告丁○○之上開傷害行為急速形成共同行為決意之認識與決定，
    從而，本件情節尚難認為要屬前述「相續之共同正犯」之類型，被告丙○○就同
    案被告丁○○之上開傷害行為，難認有何犯意聯絡及行為分擔，要無疑義。
  (三)再查，被告丙○○既難謂與同案被告丁○○有何犯意聯絡或行為分擔可言，則本
    件尚應探究者即為被告丙○○掌摑告訴人一次之行為，是否亦造成告訴人受有傷
    害之結果？查依據卷附之台新醫院函覆本院之手術紀錄單顯示，本件告訴人所受
    有之多處裂傷（亦即前額二處各為1.0cm×0.5cm×0.5cm及1.5cm×0.5cm×0.5cm
    ；右臉頰三處各為1.0cm×0.5cm×0.3cm、0.5cm×0.2cm×0.3cm及0.5cm×0.2cm
    ×0.3cm；左眼下及鼻部一處為1.0cm×0.5cm×0.5cm），均係遭酒瓶玻璃所傷（
    紀錄單上載：Multiple facial L/Ws by a glass bottle），顯非因掌摑而造成
    ，除此之外，即查無告訴人受有其他瘀腫、挫傷等情，且核諸被告丙○○身高、
    體重、骨骼均顯較告訴人為嬌小，則衡諸常情，其單一一次之掌摑行為即非必然
    造成告訴人身體上受有瘀腫、挫傷等傷害，況且告訴人於偵訊時曾自承：「...
    我的臉主要是被酒瓶割傷，我不確定我姑姑與這位男子（按指同案被告丁○○）
    是否為一夥的... 因為廖（文豐）一直不出面，所以我當然是告我姑姑。」等語
    ，則本院認為依全卷可得調查之證據顯示，均尚難獲致被告丙○○掌摑告訴人一
    次之行為，有何造成告訴人受有身體上之任何傷害之情事，本院復查無有何其他
    積極證據足資證明被告丙○○有何被訴普通傷害之犯行，故自難以推測或擬制之
    方法推論被告丙○○之行為確實已造成告訴人受有傷害之結果。
四、綜上所述，本案關於被告丙○○部分，即屬不能證明被告丙○○犯有被訴普通傷
    害之犯行。原審疏未查明，對被告丙○○予以論罪科刑，核有未當，被告丙○○
    上訴意旨指摘原審該部分判決不當，為有理由；公訴人以告訴人具狀指稱原審判
    決對於被告丙○○部分量刑過輕為其上訴意旨云云，顯為無理由，附此敘明。又
    檢察官聲請簡易處刑之案件，法院於審理後，認應為無罪判決之諭知者，應適用
    通常程序審判之，刑事訴訟法第四百五十二條、第四百五十一條之一第四項但書
    第三款定有明文。原審以被告丙○○係犯刑法第二百七十七條第一項之普通傷害
    罪，逕以簡易判決處刑，即有未洽，自應由本院將原審判決關於被告丙○○部分
    撤銷，改依通常程序為第一審判決，並諭知被告丙○○無罪之判決，以示審慎；
    檢察官如不服本判決，仍得提起上訴。至於同案被告丁○○部分，由本院另行審
    結，併此敘明。
五、據上論斷，應依刑事訴訟法第四百五十五條之一第一項、第三項、第四百五十二
    條、第三百六十九條第一項前段、第三百六十四條、第三百零一條第一項，判決
    如主文。
中      華      民      國      九十四      年      五    月     五     日
                                臺灣臺中地方法院刑事第十一庭
                                    審判長法  官  林  源  森
                                          法  官  王  世  華
                                          法  官  廖  慧  如
右正本證明與原本無異。
如不服本判決，應於送達後十日內向本院提出上訴狀（須附繕本），上訴於臺灣高等
法院臺中分院。
                                          書記官
中      華      民      國      九十四      年      五    月     十二   日
